最高法院刑事判決　　　　　　一○○年度台上字第四五七五號
上　訴　人　潘○○即起訴書所.
選任辯護人　洪文佐律師
上　訴　人　邱○○即起訴書所.
上列上訴人等因妨害性自主案件，不服台灣高等法院高雄分院中
中華民國九十九年五月六日第二審判決（九十九年度上訴字第一
六六號，起訴案號：台灣屏東地方法院檢察署九十六年度偵字第
七七五六號），提起上訴，本院判決如下：
    主  文
上訴駁回。
    理  由
一、潘○○（即起訴書所稱乙男）部分：
按刑事訴訟法第三百七十七條規定，上訴於第三審法院，非以判
決違背法令為理由，不得為之。是提起第三審上訴，應以原判決
違背法令為理由，係屬法定要件。如果上訴理由書狀並未依據卷
內訴訟資料，具體指摘原判決不適用何種法則或如何適用不當，
或所指摘原判決違法情事，顯與法律規定得為第三審上訴理由之
違法情形，不相適合時，均應認其上訴為違背法律上之程式，予
以駁回。本件原判決綜合全部卷證資料，認定上訴人潘○○有其
事實欄所載犯行，已詳所憑之證據與認定之理由。就潘○○否
認犯罪，辯稱：當時甲女、乙女（代號分別為00000000、000000
00，其二人之姓名、年籍均詳卷）叫喚伊至一土地公廟旁隱密處
，表示曾有一個男人要求其等以口含住生殖器，並手指上訴人邱
○○之住處方向，伊好奇欲了解甲女、乙女年紀甚輕，係經何人
指示口交，故以手指代替生殖器，由甲女、乙女輪流接續數次以
口含住，實際上並非含伊之生殖器云云，認並無足取，於理由內
予以指駁、說明甚詳。因而維持第一審變更檢察官所起訴刑法第
二百二十七條第二項之法條，依想像競合犯規定論處潘○○對於
未滿十四歲之女子為性交罪刑（處有期徒刑三年二月）之判決，
駁回潘○○在第二審之上訴。從形式上觀察，並無足以影響判決
結果之違法情形存在。上訴意旨略稱：(一)、原判決僅依憑無證據
能力之甲女、乙女之警詢筆錄，即認邱○○性侵害甲女、乙女既
遂，惟卷附財團法人屏東○○○醫院出具之「受理疑似性侵害事
件驗傷診斷書」卻載稱：甲女、乙女二人之處女膜完整，無創傷
或感染跡象等語，原判決對此可證明邱○○並無性侵害之證據完
全置而不用，即單憑無補強證據且無證據能力之甲女、乙女及證
人余○○（姓名、年籍詳卷）之警詢筆錄，認定邱○○犯罪，自
有理由不備併矛盾之違背法令。(二)、甲女、乙女之警詢筆錄與上
開「受理疑似性侵害事件驗傷診斷書」已有不符；且乙女於警詢
時既指稱曾遭邱○○性侵害四次等語，卻於第一審及原審時證稱
：伊不知道什麼叫生殖器，之前也沒有看過生殖器等語，顯見乙
女之證詞前後顛倒且互不一致，與經驗法則相違背而有瑕疵。又
甲女於警詢時係指稱：當時潘○○叫伊等到土地公廟旁較隱密的
地方，要伊等摸他的性器官及用口舔他的性器官等語，然於第一
審時卻證稱：潘○○並未叫伊用手摸等語；另甲女於第一審時證
稱：當時潘○○將褲子拉鍊拉開等語，核與乙女於警詢及原審時
證稱：潘○○自己把內、外褲脫一半等語，亦不相符合，顯見甲
女、乙女之證詞互不一致，實難採信。反觀潘○○前後所供：伊
係用手指穿過有破洞之褲子讓甲女、乙女舔，而非讓甲女、乙女
舔伊生殖器等語，均相一致，足堪採信；參以甲女、乙女於第一
審時均證稱：案發地點暗暗的，沒有燈光等語，是甲女、乙女應
係因燈光昏暗，而錯認潘○○之手指為生殖器。再者，甲女、乙
女又係以使潘○○受刑事訴追為目的，應另有補強證據以擔保其
二人陳述之真實性。乃原判決在未有補強證據之情形下，且未對
潘○○及甲女、乙女為「測謊鑑定」，以調查其等陳述之可信性
，即逕以其二人瑕疵之證詞，錯認潘○○有妨害性自主之犯行，
亦有理由欠備、矛盾併調查未盡之違法等語。惟查：(一)、證據之
取捨、證據證明力之判斷，以及事實有無之認定，屬事實審法院
之職權，苟其取捨判斷與認定，並不違背論理法則及經驗法則，
即不容任意指為違法，而執為適法之第三審上訴理由。又供述證
據前後，雖稍有參差或互相矛盾，事實審法院非不可本於經驗法
則及論理法則斟酌其他證據作合理之比較定其取捨，從而供述證
據之一部認為真實者予以採取，亦非證據法則所不許。原判決依
憑潘○○於警詢、偵查中陳稱其曾於民國九十六年三月間某日晚
上約七、八時許，在一土地公廟旁較隱密之草叢，拉開褲檔拉鍊
，伸出右手食指代替生殖器，由甲女、乙女以口舔舐並含住該手
指，約含入一至二公分，之後其並給予甲女、乙女共新台幣五十
元之供詞，暨其第一審、原審之部分供述；證人甲女、乙女於警
詢、第一審與原審之證詞；以及卷附甲女、乙女之年籍資料表等
證據資料。資以認定潘○○確有其事實欄所載對甲女、乙女為性
交之行為等情，已明本於調查所得心證，分別定其取捨而為事
實判斷之理由，所為論斷，核無違背經驗法則與論理法則，自屬
原審採證認事之適法職權行使，並無上訴意旨所指摘單憑甲女、
乙女之指訴，為潘○○論罪依據之違法情形。又原判決未採用甲
女於第一審時證稱：潘○○並未叫伊摸他性器官等語，即係捨棄
該部分證詞，雖未於理由欄說明取捨之依據，亦無理由不備之違
誤。再者，潘○○當時確有同時將其內、外褲脫下一半，約至膝
蓋處等情，業據甲女於原審時證述在卷，核與乙女於原審時證述
之情節相符，足見甲女於第一審時證稱：當時潘○○將褲子拉鍊
拉開等語，僅係陳述部分細節，並無前後不一致之情形。再者，
甲女、乙女當時係舌舔及以嘴巴含入潘○○之生殖器等情，業據
其二人證述在卷，且乙女於原審時亦明確證稱：潘○○係將他的
「小鳥」（即生殖器）放進伊嘴巴，伊可以確定含的不是他的手
指頭等語。上訴意旨指稱甲女、乙女係因燈光昏暗，而錯認潘○
○之手指為生殖器云云，顯非依據卷內資料指摘之合法上訴理由
。至原判決認定邱○○犯罪，不論有無上訴意旨所指摘理由不備
或矛盾之違法情形，均與潘○○是否犯罪無關。上訴意旨執此指
摘原判決違法云云，自屬無稽。(二)、審判期日應調查之證據，係
指與待證事實有重要關係，在客觀上顯有調查必要性之證據而言
，故其範圍並非漫無限制，必其證據與判斷待證事實之有無，具
有關聯性，得據以推翻原判決所確認之事實，而為不同之認定，
若僅係枝節性問題，或所欲證明之事項已臻明瞭，而當事人聲請
調查之證據，僅在延滯訴訟，甚或就同一證據再度聲請調查，自
均欠缺其調查之必要性。潘○○及其辯護人於原審時並未聲請對
潘○○及甲女、乙女為測謊之鑑定；況甲女、乙女所證潘○○對
其二人如何性侵害之過程，並無前後不相一致之瑕疵，且本案事
證已臻明確，自無庸另為測謊之鑑定而為此無益之調查。上訴意
旨置原判決明白論斷於不顧，猶執前詞，漫指原審調查未盡云云
，亦非適法上訴第三審之理由。(三)、其他上訴意旨均係就屬原審
依憑證據所為事實判斷及證據取捨職權之合法行使及原判決已論
列說明之事項，依憑己見，任意指摘為違法，並重為事實之爭執
，自非合法之上訴理由。衡以前開說明，其上訴為違背法律上之
程式，應予駁回。
二、邱○○部分：
查第三審上訴書狀，應述上訴之理由，其未述者，得於提起
上訴後十日內補提理由書於原審法院，已逾上述期間，而於第三
審法院未判決前仍未提出上訴理由書狀者，第三審法院應以判決
駁回之，刑事訴訟法第三百八十二條第一項、第三百九十五條後
段規定甚明。本件上訴人邱○○因妨害性自主案件，不服原審判
決，於九十九年五月二十四日提起上訴，並未述理由，迄今逾
期已久，於本院未判決前仍未提出，依上開規定，其上訴自非合
法，應予駁回。
據上論結，應依刑事訴訟法第三百九十五條，判決如主文。
中    華    民    國  一○○  年    八    月   十八   日
                      最高法院刑事第十庭
                          審判長法官  賴  忠  星  
                                法官  呂  丹  玉  
                                法官  吳      燦  
                                法官  蔡  名  曜  
                                法官  葉  麗  霞  
本件正本證明與原本無異
                                      書  記  官  
中    華    民    國  一○○  年    八    月  二十三  日
                                                    M